【裁判字號】    97,交抗,727
【裁判日期】    970623
【裁判案由】    違反道路交通管理處罰條例
【裁判全文】
臺灣高等法院交通事件裁定            97年度交抗字第727 號
抗  告  人
即受處分人  甲○○
上列抗告人即受處分人因違反道路交通管理處罰條例案件，不服
臺灣臺北地方法院中華民國97年5 月30日裁定（97年度交聲字第
1471號），提起抗告，本院裁定如下：
    主  文
原裁定撤銷，發回臺灣臺北地方法院。
    理  由
一、原處分意旨略稱：本件受處分人於民國（下同）97年1月28
    日11時30分許，駕駛車號FHW-923號重型機車，行經臺北市
    市○○道與東寧路口，經臺北市政府警察局松山分局警員舉
    發「駕車行經有燈光號誌管制之交岔路口闖紅燈」之違規，
    受處分人不服，提出陳述，原處分機關即臺北市交通事件裁
    決所函請舉發單位調查結果，仍認違規事實明確，依道路交
    通管理處罰條例第53條第1項、第63條第1項第3款規定，裁
    處罰鍰新臺幣（下同）3,600元，併計違規點數3點。
二、受處分人異議意旨略以：97年1月28日11時30分，本人駕車
    行經市○○道與東寧路口，被躲在巷內之警察攔下，舉發紅
    燈左轉，當時已是綠燈，本人也停在待轉格，只因為剛好轉
    換燈號，警察躲在巷口看不清楚，也沒有拍照，本件舉發有
    誤云云。
三、原法院裁定意旨略稱：受處分人於上揭時間，駕駛上開重型
    機車，行經臺北市市○○道與東寧路口，經警攔停舉發等情
    ，為受處分人所是認，可以認定。參以臺北市政府警察局松
    山分局97年4月24日北市警松分交字第09735545600號函覆受
    處分人記載：「…台端駕駛FHW-923號重型機車於97年1月28
    日11時30分，沿本市市○○道（西往東）行駛至東寧路口時
    （當時路口號誌為紅燈），台端逕自左轉行駛，…本分局值
    勤員警依規定予以舉發並無不當，至台端要求出示證據乙節
    ，查本案係依據員警目擊事實予以舉發…」等語，足見本案
    係值勤警員當場目睹受處分人違規行為，而予攔停並製單舉
    發。按交通警察掣單舉發違反道路交通管理處罰條例所列之
    違規事實，本質上為行政處分，係公務員基於職務上之權力
    ，依法就特定之具體事件所為之具公法上效果之單方面行政
    行為，基於公務員為公法上行為具有公信力之原則，該行政
    行為當可被推定為真正，其據以依法處分之事實認定亦推定
    其正確無誤。本案既為警員依其目睹之違規事實所為舉發，
    且本案並無卷存事證足認本件舉發有何錯認違規情事，則執
    勤警員之舉發自應受到合法、正確之推定。況受處分人所辯
    上情，並未提出任何可供調查之證據以實其說，所辯並非可
    採。因認受處分人前揭闖紅燈之交通違規事實明確，原處分
    機關援引道路交通管理處罰條例第53條第1項、第63條第1項
    第3款規定，裁處受處分人罰鍰3,600元，並記違規點數3點
    ，核無違誤，爰裁定駁回受處分人之異議云云。
四、受處分人不服原法院裁定，於法定期日內提起抗告，抗告意
    旨略以：伊並無本件交通違規之事實，本件員警值勤時躲於
    巷內聊天，根本未認真值勤，且巷內及人行道騎樓皆有柱子
    阻擋，員警不站在路口，又如何能看清車輛違規？況當時沒
    拍照沒證據，豈可逕以員警之目擊直接舉發本件違規？為此
    提起抗告，求予撤銷原裁定等語。
五、本院經查：
（一）按法院受理交通事件，準用刑事訴訟法之規定；其處理辦
      法，由司法院會同行政院定之，道路交通管理處罰條例第
      89條定有明文。又聲明異議案件之處理，除準用刑事訴訟
      法有關規定外，依道路交通案件處理辦法之規定處理之；
      交通法庭就聲明異議之案件，必要時，得訊問受處分人及
      其他關係人，並得傳喚證人，命行鑑定，實施勘驗，亦為
      該辦法第4條第1項及第16條所明定。
（二）查抗告人即受處分人固坦承有於前揭時、地，騎乘機車經
      值勤警員以其闖紅燈為由攔停舉發乙節不諱，惟辯稱：當
      時燈號已轉換為綠燈，員警躲在巷內取締根本視線不清，
      亦未拍照，本件舉發有誤等語。則本件受處分人究竟有無
      前開交通違規行為，自應審酌個案具體情狀，依法定證據
      法則之調查方法進行必要之調查，始為適法。
（三）原法院以前揭理由駁回受處分人之異議，固非無見。惟按
      事實之認定，應憑證據，如未能發現相當證據，或證據不
      足以證明，自不能以推測或擬制之方法，以為裁判之基礎
      。又員警舉發交通違規案件，不以舉發照片為唯一證明方
      法（道路交通管理處罰條例第7條、第7條之1、第7條之2
      規定參照）。是依現行法律規定，法院處理交通事件，並
      不限於科學儀器所採證據，惟仍須就事件所涉相關證據資
      料，包括供述及非供述證據，依據證據法則，憑以認定行
      為人交通違規行為之有無。此乃因交通違規事件之特性，
      行為態樣繁多，且往往瞬間即逝，實無法於有交通違規同
      時，全得即時利用科學儀器，取得證據資料；即使屬於方
      便以科學儀器採證之交通違規行為，普遍採用，不但所費
      不貲，亦有實際困難。惟若親眼見聞當事人違規行為之舉
      發員警係主要之證據資料，法院允宜令其以證人之身分具
      結後為證述以為證據方法，始為妥適。
（四）受處分人前揭抗告意旨僅以其個人主觀臆測，認值勤員警
      當時所處位置無法看清本件違規事實，固非有據，惟其既
      否認有闖紅燈之違規情事，則原法院未傳喚舉發員警具結
      作證，並予受處分人到場表示意見之機會，以發現實質之
      真實，即遽認原處分機關所為處分，並無違誤，而駁回受
      處分人之聲明異議，尚有應調查之證據而未調查之處，自
      難昭折服。是原法院將受處分人之聲明異議駁回，尚有未
      洽。原裁定既有可議之處，抗告意旨雖未指摘及此，仍應
      認為有理由，並為兼顧審級利益，爰將原裁定撤銷，發回
      原法院，期詳為調查後，另為適法之處置，以期周延。
六、據上論斷，應依道路交通管理處罰條例第89條，道路交通案
    件處理辦法第26條，刑事訴訟法第413 條，裁定如主文。
中    華    民    國    97    年    6     月    23    日
                  刑事第九庭審判長法  官  陳貽男
                                  法  官  許宗和
                                  法  官  周盈文
以上正本證明與原本無異。
不得再抗告。
                                  書記官  余姿慧
中    華    民    國    97    年    6     月    23    日


司法院資訊處製作；財團法人民間司法改革基金會備份。
